【裁判字號】    99,台上,4217
【裁判日期】    990708
【裁判案由】    違反毒品危害防制條例等罪
【裁判全文】
最高法院刑事判決            九十九年度台上字第四二一七號
上  訴  人  甲○○
上列上訴人因違反毒品危害防制條例等罪案件，不服台灣高等法
院台南分院中華民國九十九年四月二十一日第二審判決（九十九
年度上訴第六九號，起訴案號：台灣嘉義地方法院檢察署九十七
年度偵字第六六六八號），提起上訴，本院判決如下：
    主  文
上訴駁回。
    理  由
按刑事訴訟法第三百七十七條規定，上訴於第三審法院，非以判
決違背法令為理由，不得為之。是提起第三審上訴，應以原判決
違背法令為理由，係屬法定要件。如果上訴理由書狀並未依據卷
內訴訟資料，具體指摘原判決不適用何種法則或如何適用不當，
或所指摘原判決違法情事，顯與法律規定得為第三審上訴理由之
違法情形，不相適合時，均應認其上訴為違背法律上之程式，予
以駁回。本件上訴人甲○○上訴意旨略稱：(一)、原判決認定上訴
人有販賣毒品與李齊昌、林健龍之犯行，係援引上訴人與彼等二
人通訊監察譯文所載之內容為補強證據，然相關通訊監察譯文並
未載及上訴人有與彼等二人為毒品交易情事。乃原判決僅依憑李
齊昌、林健龍相關供述之內容，即逕予認定上訴人有販賣毒品與
彼等二人之犯行。又原判決援引扣案之分裝袋、電子秤等，為認
定上訴人有販賣毒品與李齊昌、林健龍之依據，然上訴人於警詢
中已辯稱：該等物品係伊友人帶來等情，而縱認上訴人上開辯解
不足採信，上開物品亦係供上訴人施用毒品之用，不能作為認定
上訴人有販賣毒品之依據。上訴人施用毒品之量甚大，扣案之海
洛因僅能供上訴人施用十天，且依上訴人之母所證述之內容，上
訴人顯有能力以新台幣（下同）三十五萬元，向綽號「阿凱」者
購入六十公克之海洛因供己施用；又扣案之甲基安非他命毛重僅
八點八公克，均不足以證明上訴人有販賣毒品與李齊昌、林健龍
之犯行。另徐鈺芬於民國九十七年九月二十二日，經警方採尿送
驗結果雖有甲基安非他命之反應，然不能用以證明上訴人於九十
七年九月初某日，曾轉讓甲基安非他命與徐鈺芬；黃婉婷有施用
毒品前科，及證人賴宗輝相關證述各情，均不能證明上訴人曾轉
讓甲基安非他命與黃婉婷。乃原判決於無明確證據之情形下，僅
單憑李齊昌、林健龍、徐鈺芬、黃婉婷片面之供述，即逕認上訴
人有原判決事實欄所載之犯行，於法有違。(二)、上訴人與李齊昌
素不相識且不知其來歷背景，上訴人豈有與其直接約定交易毒品
地點之可能；李齊昌或稱係向上訴人購買半錢海洛因，或又稱係
向上訴人購買一錢海洛因，其供述內容前後不一；警方於李齊昌
離開上訴人處不久，即依證人之證述及通訊監察結果，於九十七
年九月二十二日晚上八時三十分許查獲上訴人，乃警方竟遲至九
十七年十月二十日，方向檢察官借提李齊昌製作警詢筆錄，其間
似有蹊蹺，李齊昌不利於上訴人之供述各情，不足採信。又徐鈺
芬、黃婉婷於第一審審理中證稱：伊見桌上玻璃球有甲基安非他
命，乃趁上訴人上廁所之機會自行施用等情，與彼等於檢察官偵
查中之供述不盡相同，徐鈺芬、黃婉婷於檢察官偵查中不利於上
訴人供述各情，並非事實。乃原判決未詳細斟酌上情，即逕為不
利於上訴人之認定，於法有違。(三)、原判決認定扣案之分裝袋係
屬上訴人所有，並據為不利於上訴人之認定，係援引上訴人於警
詢中相關供述為依據。惟上訴人於警詢中供述：毒品分裝袋一批
可能是朋友來時忘記帶走等情，並未承認扣案之分裝袋係上訴人
所有，原判決所援引上訴人於警詢中之供述，顯與卷內上訴人警
詢筆錄所載不符。又原判決認定上訴人販賣毒品係基於營利之意
圖，並未說明其所依憑之證據及理由，逕以推論之詞為不利於上
訴人之認定，於法有違等語。
惟查：原判決認定上訴人有原判決事實欄所載販賣第一級毒品；
販賣第二級毒品；明知為禁藥而轉讓（均累犯）犯行，係以訊據
上訴人雖否認有前揭犯行，辯稱：警方所查扣之毒品均係伊供己
施用云云。然查：(一)、關於上訴人如原判決附表一所示，即販賣
海洛因與李齊昌犯行部分，業據李齊昌於檢察官偵查及第一審審
理中證述甚詳，參酌上訴人與李齊昌間通訊監察譯文所載之內容
，堪認李齊昌相關證述各情係屬事實；上開通訊監察譯文固未記
載有毒品交易之內容，惟依上訴人、李齊昌所供述之內容，彼等
二人互不認識，乃李齊昌知悉上訴人之電話號碼而得以聯絡見面
，上訴人並於電話中指示李齊昌如何前往其所在處，堪認李齊昌
證稱：係綽號「兄仔」者介紹伊向上訴人購買毒品等情，係屬事
實；李齊昌於離開上訴人所住旅館後，警方隨即依通訊監察結果
等，在上訴人所住旅館房間內查獲上訴人所有之海洛因九包（驗
餘淨重達五三點二二公克）、電子磅秤、大量分裝袋等物，有警
方搜索扣押筆錄、扣押物品目錄表等附卷可稽；李齊昌向上訴人
購買者究係一錢或半錢之海洛因，其於檢察官偵查及第一審審理
中所為供述雖不盡一致，然李齊昌於檢察官偵查中所為之供述，
與其向上訴人購買海洛因之時間較近，應以其於檢察官偵查中所
為供述較為可採；李齊昌以一萬四千元向上訴人購得半錢之海洛
因，其數量是否足供李齊昌施用二十日之久等情，並無礙於上訴
人有販賣海洛因與李齊昌之認定；李齊昌與上訴人並非友人關係
，上訴人倘非有利可圖，絕無甘冒重典販賣毒品與彼等二人之可
能，堪認上訴人係基於營利之意圖，而為如原判決附表一所示之
犯行，李齊昌不利於上訴人之證述各情係屬事實。(二)、關於上訴
人如原判決附表二所示，即販賣甲基安非他命與林健龍三次犯行
部分，業據林健龍於檢察官偵查中證述甚詳，參酌上訴人與林健
龍間通訊監察譯文所載之內容，堪認彼等所交談者係甲基安非他
命之交易，林健龍不利於上訴人證述各情係屬事實；林健龍有施
用毒品之前科及習性，有台灣高等法院前案紀錄表附卷可證；林
健龍所涉犯販賣毒品之案件，並無供出毒品來源而減輕其刑之情
形，有第一審法院九十七年度訴字第九三九號刑事判決可憑，林
健龍並無為能減刑而虛偽供述之可能；上訴人為警查扣得之白色
或無色透明結晶或結晶性粉末三包（驗餘數量九點六三三公克）
，經鑑定結果確含甲基安非他命成分，有法務部調查局濫用藥物
實驗室九十七年十月八日調科壹字第０九七二三０三九三三０號
函、行政院衛生署管制藥品管理局九十七年十月八日管檢字第０
九七０００九九六四號函附卷足憑；此外並有同意書二紙、警方
搜索扣押筆錄、扣押物品目錄表、扣押物品收據、查獲照片二十
一張附卷可佐，另有門號0000000000行動電話一支、
電子磅秤一個、分裝袋二千四百四十九個扣案可據。而依警方在
現場所查獲之上開物品以觀，堪認上開物品係供上訴人販賣毒品
所用之物；林健龍於第一審審理中證述各情反覆不一且多所矛盾
，堪認其有利於上訴人供述各情，係屬事後迴護上訴人之詞，不
足採信。林健龍與上訴人並非深交之友人，上訴人倘非有利可圖
，絕無甘冒重典販賣毒品與彼等二人之可能，堪認上訴人係基於
營利之意圖，而為如原判決附表二所示之犯行，林健龍不利於上
訴人之證述各情係屬事實。(三)、關於上訴人如原判決附表三所示
，即轉讓甲基安非他命與徐鈺芬、黃婉婷犯行部分，業據徐鈺芬
、黃婉婷於檢察官偵查中證述甚詳，參酌上訴人為警查獲時，徐
鈺芬亦在場經警採尿送驗結果，確呈甲基安非他命陽性反應，而
依徐鈺芬經第一審法院以九十八年度毒聲字第二０號裁定送觀察
、勒戒等情以觀，堪認徐鈺芬證稱：上訴人交付毒品供伊施用，
係伊第一次施用毒品等情，係屬事實；依上訴人、徐鈺芬相關供
述各情，堪認彼等二人為男女朋友關係，衡情徐鈺芬顯無誣陷上
訴人之可能；依徐鈺芬第一審審理中所證述之內容，上訴人既同
意徐鈺芬自取毒品施用，且未向徐鈺芬收取任何對價，已構成轉
讓毒品甲基安非他命之犯行，而上訴人是否親自交付毒品，並無
礙於上訴人此部分轉讓毒品犯行之認定；黃婉婷相關供述各情核
與賴宗輝所證述之情節相符；黃婉婷租車後將之借予上訴人使用
，上訴人免費提供毒品甲基安非他命與黃婉婷施用，核與常情相
符；黃婉婷有施用毒品甲基安非他命習性，有台灣高等法院被告
前案紀錄表乙份在卷為佐；黃婉婷於第一審審理中有利於上訴人
之供述，核與調查所得事證不符並與常情有違，顯係事後迴護上
訴人之詞，並無足取。徐鈺芬、黃婉婷不利於上訴人之證述各情
係屬事實。上訴人否認辯解各情，無非係屬事後卸責之詞，不足
採信等情，予以綜合判斷。因而撤銷第一審判決，改判論處上訴
人販賣第一級毒品；販賣第二級毒品（三罪）；明知為禁藥而轉
讓（三罪）（均累犯）罪刑，已於判決內說明其所憑之證據及其
認定之理由。按供述證據前後，雖稍有參差或互相矛盾，事實審
法院非不可本於經驗法則斟酌其他證據作合理之比較定其取捨，
從而供述證據之一部認為真實者予以採取，亦非證據法則所不許
。又證據之取捨與證據之證明力如何，均屬事實審法院得自由裁
量、判斷之職權；苟其此項裁量、判斷，並不悖乎通常一般之人
日常生活經驗之定則或論理法則，又於判決內論其何以作此判
斷之心證理由者，即不得任意指摘其為違法，而據為提起第三審
上訴之合法理由。原判決認定上訴人有原判決事實欄所載之犯行
，並非單憑李齊昌、林健龍、徐鈺芬、黃婉婷等人之供述，原判
決綜合上述各項證據資料，據以認定上訴人確有如原判決事實欄
所載之犯行，及上訴人販賣毒品係基於營利之意圖等情，乃其採
證認事調查職權之合法行使，且無理由不備等情事，不容任意指
為違法。原判決並未援引李齊昌於警詢中之供述，為上訴人有販
賣海洛因與李齊昌之依據，上訴意旨任意指摘李齊昌警詢筆錄之
製作為有疑義云云，自非適法。原判決援引徐鈺芬於第一審審理
中相關供述之內容，已說明其就徐鈺芬上開供述為如何斟酌取捨
形成心證之理由（原判決理由欄乙、三、２），另就黃婉婷於第
一審審審中相關證述各情，亦已說明係屬事後迴護上訴人之詞，
不足採信等情明確。上訴意旨或援引徐鈺芬於第一審審理中供述
之片段，或就原判決已論述說明之事項，任意指摘原判決不當，
並無足取。原判決援引上訴人於警詢中供稱：扣案之分裝袋一批
係伊所有（原判決第九頁第十五至十七行）等情，核與上訴人警
詢筆錄所載內容並無不符（警卷第二頁），上訴意旨未依卷內資
料而任意指摘，並非有據。又原判決既援引上訴人於警詢中之上
開供述，即認上訴人於警詢中之其餘供述，並無足取。縱認原判
決就上情未逐句說明其為斟酌取捨之理由，而有微疵，然於判決
結果並無影響，依刑事訴訟法第三百八十條規定，仍不得據為合
法之第三審上訴理由。上訴人徒憑己意或就原判決已有說明之事
項，或就原審判斷證據證明力之合法職權行使，漫指其違法，重
為單純事實上之爭執，難謂係適法上訴第三審之理由，其上訴違
背法律上之程式，應予駁回。
據上論結，應依刑事訴訟法第三百九十五條前段，判決如主文。
中    華    民    國  九十九  年    七    月    八    日
                      最高法院刑事第一庭
                          審判長法官  董  明  霈
                                法官  林  茂  雄
                                法官  張  祺  祥
                                法官  陳  祐  治
                                法官  林  瑞  斌
本件正本證明與原本無異
                                      書  記  官
中    華    民    國  九十九  年    七    月   十四   日
                                                      v

司法院資訊處製作；財團法人民間司法改革基金會備份。
